【裁判字號】    92,訴,340
【裁判日期】    920303
【裁判案由】    返還所有物
【裁判全文】
臺灣臺北地方法院民事判決  九十二年度訴字第三四○號
    原      告  愛龍有限公司
    法定代理人  張玉修
    被      告  甲○○
右當事人間返還所有物事件，本院判決如左：
    主      文
原告之訴及假執行之聲請均駁回。
訴訟費用由原告負擔。
    事    實
甲、原告方面：本件未經言詞辯論，據原告所提出之準備書狀所載如下：
一、聲明：被告應將占有之TOKU牌破碎機一台返還予原告並為以供擔保為條件之假執
    行聲請。
二、陳述：查被告甲○○於民國八十九年三月二日與原告愛龍有限公司簽訂買賣契約
    書，以附條件買賣方式向原告公司購買TOKU牌破碎機一台，雙方約定系爭買賣契
    約之總價金為新臺幣（下同）五十二萬二千七百五十元，被告於訂約定時應先支
    付訂金十五萬元，餘款三十七萬二千七百五十元則分為十二期，每期分期款三萬
    一千零六十三元攤還之，經查被告於簽約當時猶積欠原告公司他筆債務三十八萬
    三千七百五十四元，是被告便當場交付支票六紙，以清償系爭破碎機之買賣價金
    及前述被告公積欠原告公司之債務，惟原告公司提示該支票中首張屆期之支票時
    ，卻遭票據交換所以存款不足為由而退票，被告為取信於原告公司旋即另行交付
    面額三十二萬元之支票一紙，方以新債清償方式代替原先之給付，孰知該紙支票
    屆期時，被告竟要求原告同意展期，並再度交付另紙同面額之支票予原告公司，
    詎料被告先後交付之支票卻遭票據交換所以存款不足及拒絕往來為由而退票，是
    被告確未給付買賣價金予原告。被告於交付之支票紛遭退票後，原告公司便於九
    十一年七月十七日委請律師發函催告被告履行義務，惟被告仍置若罔聞，拒不給
    付系爭買賣價金，依動產擔保交易法第二十六條、第二十八條第一項第一款規定
    系爭破碎機仍屬原告所有，被告負有返還義務甚為顯然，為此提起本訴。
三、證據：提出附條件買賣契約書、律師函各一件、退票理由單二件以及支票八紙（
    以上皆影本）。
乙、被告方面：本件未經言詞辯論，被告亦未提出書狀作何聲明或陳述。
    理      由
一、按原告之訴，依其所述之事實，在法律上顯無理由者，法院得不經言詞辯論，逕
    以判決駁回之。民事訴訟法第二百四十九條第二項定有明文。而所謂原告之訴，
    依其所訴之事實，在法律上顯無理由者，係指依原告於訴狀內記載之事實觀之，
    在法律上顯然不能獲得勝訴之判決者而言。此有最高法院六十二年台上字第八四
    五號判例可參。
二、次按附條件買賣之標的物所有權移轉於買受人前，買受人如有不依約定償還價款
    ，致妨害出賣人之權益者，出賣人得取回占有標的物（取回權）。如經登記之契
    約載明應逕受強制執行者，得依該契約聲請法院強制執行之。此見動產擔保交易
    法第二十八條、第三十條以及第十七條第二項即明。本件原告既主張被告甲○○
    與其簽訂買賣契約，以附條件買賣方式購買TOKU牌破碎機一台，約定之價金五十
    二萬二千七百五十元，被告於訂約定時應先支付訂金十五萬元，餘款三十七萬二
    千七百五十元則分為十二期，每期分期款三萬一千零六十三元攤還之，惟被告未
    依約給付買賣價金予原告，爰依動產擔保交易法第二十八條第一項第一款及兩造
    簽訂之買賣契約第七條約定請求返還系爭破碎機等語。縱屬實在，惟依前揭動產
    擔保交易法規定，被告既尚未取得附條件買賣標的物所有權，且不依約定償還價
    款，原告自得依法行使其取回權，或逕行聲請法院強制執行，而毋需以訴訟方式
    為之，原告起訴請求被告返還系爭破碎機即欠缺保護必要，其訴顯無理由，爰依
    首揭規定，不經詞辯論以判決駁回之。原告之訴既經駁回，其假執行之聲請亦失
    所附麗，應併予駁回。
三、據上論結：原告之訴為無理由，依民事訴訟法第二百四十九條第二項、第七十八
    條，判決如主文。
中      華      民      國    九十二    年      三      月      三      日
                                            民事第五庭法      官  張松鈞
右為正本係照原本作成。
如對本判決上訴，須於判決送達後廿日內向本院提出上訴狀。
中      華      民      國    九十二    年      三      月      三      日
                                                      法院書記官  黃媚鵑


司法院資訊處製作；財團法人民間司法改革基金會備份。
